臺灣高雄地方法院民事判決　　　　　　　　95年度簡字第33號
原　　　告　甲○○
被　　　告　乙○○
當事人間刑事附帶民事訴訟請求損害賠償事件，經本院刑事庭裁
定移送民事庭審理（95年度簡上附民字第63號），本院於民國96
年2月8日言詞辯論終結，判決如下：
    主  文
被告應給付原告新台幣參拾萬元，及自民國九十五年十月十五日
起至清償日止，按年息百分之五計算之利息。
原告其餘之訴駁回。
訴訟費用由被告負擔五分之三，餘由原告負擔。
本判決第一項得假執行。但被告如以新台幣參拾萬元為原告預供
擔保後，得免為假執行。
    事實及理由
一、原告主張：兩造原為男女朋友，原告於民國94年2 月間向被
    告提出分手要求，詎被告竟心生不滿，自94年4 月22日起迄
    同年10月22日止，連續以門號0000000000、0000000000、00
    00000000號行動電話，傳送如附表所示之簡訊內容，至原告
    所使用之門號0000000000號行動電話以恐嚇原告。被告復於
    94年10月20日下午3 時30分許，在高雄縣鳳山市○○路與南
    榮路交岔口處，見原告在界揚超商影印文件後正欲離開，竟
    在超商門口以身體阻止原告離開，復以「爛女人」、「人盡
    可夫」之言詞侮辱原告。嗣原告乘隙逃至訴外人施國揚所駕
    駛自用小客車之右前座，被告仍自後追趕而上，拉開前揭車
    輛之右前座車門後，並拉住原告不放，被告在拉扯之際，仍
    一再以「爛女人」、「人盡可夫」等言語辱罵原告，直至施
    國揚取出行動電話欲報警始行離去。被告前開連續恐嚇、妨
    害自由及公然侮辱之行為，侵害原告之人格法益及名譽，原
    告因此受有精神上痛苦，爰依侵權行為之法律關係，請求被
    告賠償精神慰撫金新台幣（下同）50萬元等語。並聲明求為
    判決：被告應給付原告50萬元，及自附帶民事起訴狀繕本送
    達翌日起至清償日止，按年息5%計算之利息。
二、被告則以：被告雖有傳送附表所示之簡訊予原告，然並無恐
    嚇原告之意，亦未在界揚超商前對原告妨害自由或公然侮辱
    ，原告請求賠償精神慰撫金，為無理由等語置辯。並聲明求
    為判決：(一)駁回原告之訴。(二)如受不利判決，願供擔保，請
    准宣告免為假執行。
三、兩造不爭執之事項及本件爭點
  (一)兩造不爭執之事項：
  1.兩造原為男女朋友，原告於94年2 月間向被告提出分手要求
    ，被告遂於94年4 月22日起迄同年10月22日止，連續以門號
    0000000000、0000000000、0000000000號行動電話，傳送如
    附表所示之簡訊內容，至原告所使用之門號0000000000號行
    動電話內。
  2.被告因涉嫌對原告連續恐嚇、妨害自由及公然侮辱，經本院
    刑事庭以95年度簡上字第1027號刑事判決，判處應執行有期
    徒刑6 月及拘役20日確定。
  (二)本件爭點：
  1.被告有無恐嚇、妨害自由及公然侮辱原告之行為？
  2.原告得否請求被告賠償？金額若干？
四、被告有無恐嚇、妨害自由及公然侮辱原告之行為？
  (一)兩造原為男女朋友，原告於94年2 月間向被告提出分手要求
    ，被告遂於94年4 月22日起迄同年10月22日止，連續以門號
    0000000000、0000000000、0000000000號行動電話，傳送如
    附表所示之簡訊內容，至原告所使用之門號0000000000號行
    動電話內乙情，為兩造所不爭執（本院卷第43頁），且有該
    等簡訊內容照片附於本院95年度簡上字第1027號刑事案件偵
    查卷宗可稽（見刑案他字卷第8 至26頁），自堪信為真實。
    被告雖抗辯其傳送簡訊予原告之行為不構成恐嚇云云，惟觀
    諸附表所示簡訊內容，其中多次提及「我的報復絕對會讓你
    後悔一輩子」、「我會讓你後悔欺騙男人的下場竟是害了最
    親的人」、「我絕對有同歸於盡的心」等將加害於原告或其
    親人之生命、身體安全之字句，衡諸一般社會常情，前開簡
    訊內容在客觀上顯足使人心生畏懼，且原告亦自承接獲簡訊
    後內心覺得恐懼不安等語（見刑案簡上卷第66頁），是本件
    被告以傳送簡訊之方式，將未來之惡害通知原告，使原告發
    生畏怖心理，所為自構成恐嚇甚明。
  (二)其次，原告主張被告於94年10月20日，在界揚超商前阻止原
    告離去之事實，業據證人即原告雇主施國揚於上開刑事案件
    警局及二審審理中證稱：當天我開車載與原告一起外出洽公
    ，途中行經界揚超商，我停車讓原告下車到超商內影印文件
    ，等了一會兒，見到被告在超商外以身體阻止原告離開，原
    告衝到車子的右前座，被告則從後面追上來，2 人發生爭執
    ，被告還把車門打開，伸手拉住原告，阻止我將車子開走，
    並企圖拉原告下車，直至我拿出電話打算報警被告才離去，
    前後約經十分鐘的時間等語明確（見刑案警卷第45頁、簡上
    卷第71至73頁），衡諸施國揚與被告互不相識，彼此無夙怨
    嫌隙，殊無刻意設詞誣陷被告之必要，是施國揚前揭證述應
    可採憑，被告有以拉扯之方式阻止原告離去，剝奪原告行動
    自由乙情，應堪認定。
  (三)原告另主張被告於阻止其離去之際，曾辱罵原告「爛女人」
    、「人盡可夫」等語，而被告固不否認曾與原告發生口角爭
    執，惟抗辯只有罵原告不知羞恥，並無公然侮辱云云。查被
    告於上述時地以「爛女人」、「人盡可夫」等話語辱罵原告
    之事實，業據證人施國揚於刑案偵查及二審審理時到庭結證
    稱：當時有聽到被告因感情和金錢的事與原告爭執，口氣很
    不好，且以「爛女人」之類的話辱罵原告等語綦詳（見刑案
    他字卷第56頁、簡上卷第72、73頁），參以被告早自94年 4
    月間起，即陸續傳送如附表編號 1至13所示簡訊予原告，內
    容充斥指謫原告玩弄男人感情等不尊重原告人格之辱罵言詞
    ，可見被告有將其對原告之不滿訴諸情緒性字眼之傾向；再
    佐以被告於案發當天稍早前，曾傳送如附表編號14、15之簡
    訊辱罵原告為「人盡可夫」的女人等情以觀，則被告於盛怒
    之下，在界揚超商門口及施國揚車前阻止原告離去之際，出
    口辱罵原告「爛女人」、「人盡可夫」等語，衡與常情相符
    ，是原告前揭主張應非子虛，被告抗辯未侮辱原告云云，不
    足採信。而被告辱罵原告「爛女人」、「人盡可夫」等詞，
    具有負面鄙視之意，已足使原告在社會上評價受到貶抑，又
    被告係於不特定人可共見共聞之界揚超商門口與馬路上辱罵
    原告，所為顯有侵害原告名譽權之故意至明。
  (四)至證人即被告友人陳正乘雖於刑案二審審理時證述：當天與
    被告行經案發地點，被告表示要下車買香煙，我就下車在車
    旁抽煙等待被告，只見被告走進界揚超商，沒多久就出來，
    走到另一台車旁與人說話，過一下子就回到車上，沒見到他
    與車內的人爭執或拉扯，也沒見他拉住車門云云（見刑案簡
    上卷第68至70頁），惟其亦於同日庭訊時證稱：當天所站位
    置與施國揚停車地點約距20公尺遠，因有相當距離，所以沒
    聽見被告談話內容，也看不清楚車內的人，只看到被告像在
    說話的樣子，我當時是邊抽煙邊隨意觀望，只有見到被告1
    人，並沒有注意到原告等語（見刑案簡上卷第67、71頁），
    足見當時陳正乘站立地點與界揚超商門口及施國揚停車地點
    均有相當距離，且其邊抽煙邊隨意向四周觀望，並非隨時都
    在注意被告行動，僅大略觀看到被告走到施國揚車邊逗留，
    而對於當時細節、被告之舉動、車內情形、乃至於先於被告
    離開超商之原告，均無察覺，是陳正乘上揭證言難據為被告
    有利之認定。
  (五)據上，被告確有傳送附表所示簡訊內容連續恐嚇原告，並在
    界揚超商前以阻止離去之方式妨害原告自由，及使用「爛女
    人」、「人盡可夫」等言詞公然侮辱原告之行為，應無庸疑
    。
五、原告得否請求被告賠償？金額若干？
  (一)按因故意過失，不法侵害他人權利者，負損害賠償責任；不
    法侵害他人之身體、健康、名譽、自由、信用、隱私、貞操
    ，或不法侵害其他人格法益而情節重大者，被害人雖非財產
    上之損害，亦得請求賠償相當之金額，民法第184條第1項前
    段、第195 條第1 項定有明文。本件被告故意恐嚇原告並對
    其妨害自由，侵害原告之人格法益情節重大，復公然侮辱原
    告，使原告之品德、聲譽、社會上一般評價受到嚴重貶損，
    此舉亦侵害原告之名譽，則原告依前開規定，請求被告賠償
    其精神上損害，自屬有據，應予准許。
  (二)次按慰藉金之賠償須以人格權遭遇侵害，使精神上受有痛苦
    為必要，其核給之標準固與財產上損害之計算不同，然非不
    可斟酌雙方身分資力與加害程度，及其他各種情形核定相當
    之數額，最高法院51年台上字第223 號判例意旨可資佐參。
    查原告學歷為高職肄業，現無業，名下有投資1 筆，92、93
    、94年度綜合所得分別為176,577 元、2,963 元、0 元；被
    告學歷為台東高工肄業，曾擔任職業聯結車駕駛員，現無業
    ，名下無任何財產，92、93、94年度綜合所得各為648,000
    元、198,000 元、0 元等情，業據兩造分別陳明在卷（本院
    卷第31、35頁），並有稅務電子閘門財產所得調件明細表附
    卷可稽（本院卷第14至23頁）。本院復斟酌原告多次遭被告
    以恐嚇、妨害自由、公然侮辱等方式不法侵害，致長期生活
    於恐懼中，日常生活安寧大受影響，精神上自受有相當痛苦
    ，及被告係以簡訊、言詞及拉扯方式為侵害，尚未造成原告
    身體傷害等一切情狀，認原告主張之精神慰撫金以30萬元為
    允洽，逾此部分之請求尚非適當。
六、綜上所述，本件原告因被告連續恐嚇、妨害自由及公然侮辱
    之行為，致精神上受有痛苦，從而，原告依據侵權行為之法
    律關係，請求被告給付30萬元，及自附帶民事起訴狀繕本送
    達翌日即95年10月15日起至清償日止，按年息5%計算之利息
    ，為有理由，應予准許；至其逾此範圍之請求為無理由，應
    予駁回。
七、本件為適用簡易程序所為被告敗訴之判決，爰依職權宣告假
    執行；又被告陳明願供擔保，請准宣告免為假執行，核無不
    合，爰酌定相當之擔保金額准許之。
八、結論：原告之訴一部有理由，一部無理由，依民事訴訟法第
    第79條、第436 條第2 項、第389 條第1 項第3 款、第392
    條第2 項，判決如主文。
中　　華　　民　　國　　96　　年　　3 　　月　　1 　　日
                  民事第二庭審判長法  官  魏式璧
                                  法  官  黃悅璇
                                  法　官　莊珮君
正本係照原本作成。
不得上訴。
中　　華　　民　　國　　96　　年　　3 　　月　　1 　　日
                                  書記官　何明昌
   附表：
 ┌──┬──────────┬─────────────┐
 │編號│簡訊傳送時間        │簡訊內容                  │
 ├──┼──────────┼─────────────┤
 │1   │94年4月22日下午4時33│限妳明天以前出面單獨面談妳│
 │    │分許                │已傷害我過多了大人逃避傷了│
 │    │                    │小孩並非我所願那出勇氣面對│
 │    │                    │事實希望大家好來好散別逼我│
 ├──┼──────────┼─────────────┤
 │2   │94年4月22日下午4時49│機會最後一次給妳姓謝的只是│
 │    │分許                │鬧和亂我的報復絕對會讓你後│
 │    │                    │悔一輩子                  │
 ├──┼──────────┼─────────────┤
 │3   │94年4月22日下午5時15│從頭到尾妳只是為了錢出賣身│
 │    │分許                │體和感情回想以前都是美麗的│
 │    │                    │謊言如今我要的是你親口解釋│
 │    │                    │切記明天以前無回應我的報復│
 │    │                    │絕對讓你生不如死          │
 ├──┼──────────┼─────────────┤
 │4   │94年4月22日晚上6時44│我不是要你回頭探聽了你的底│
 │    │分許                │細才知道你是這種人我還會要│
 │    │                    │你嗎鄰居對你的評語真的過爛│
 │    │                    │明天下午3點前如無回應妳躲 │
 │    │                    │得掉親人呢我要的只是妳親口│
 │    │                    │的解釋別無其它你又怕什麼敢│
 │    │                    │作敢當                    │
 ├──┼──────────┼─────────────┤
 │5   │94年4月22日晚上10時2│相信妳姐有通知你這件事他的│
 │    │分許                │功勞不小我會好好謝他我也希│
 │    │                    │望妳相信我絕對有同歸於盡的│
 │    │                    │心                        │
 ├──┼──────────┼─────────────┤
 │6   │94年4月22日晚上11時 │明天15時前無回應我會讓你後│
 │    │15分                │悔欺騙男人的下場竟是害了最│
 │    │                    │親的人                    │
 ├──┼──────────┼─────────────┤
 │7   │94年4月23日凌晨1時16│3點後我不會再有任何訊息給 │
 │    │分許                │你我的報復是絕對的我不會傷│
 │    │                    │害妳你姐和女兒才是對向我要│
 │    │                    │讓你活在痛苦中後悔自己的所│
 │    │                    │為我已有坐牢或死亡的心理準│
 │    │                    │備                        │
 ├──┼──────────┼─────────────┤
 │8   │94年4月23日凌晨2時9 │我不會再去打擾你你可以安心│
 │    │分許                │出入一切等到明天你的回應時│
 │    │                    │間到你姐是我第一個報復的目│
 │    │                    │標                        │
 ├──┼──────────┼─────────────┤
 │9   │94年4月29日晚上8時5 │妳還跟我在一起時就已和另外│
 │    │分許                │的男人交往原來你早有準備當│
 │    │                    │我錢花光時也就是你另投別的│
 │    │                    │男人懷抱時真愛對你只是笨蛋│
 │    │                    │的遊戲出賣身體才是你釣金龜│
 │    │                    │手段當心報應時機一到你一定│
 │    │                    │會慘遭男人的惡毒報復記住不│
 │    │                    │是不報只是時機未到        │
 ├──┼──────────┼─────────────┤
 │10  │94年4月29日晚上7時32│來到外地工作離開傷心地聽說│
 │    │分許                │你又有了新的男人每天開著車│
 │    │                    │載你出入在此先恭喜你也佩服│
 │    │                    │你對玩弄男人真有一套出賣感│
 │    │                    │情和身體妳比妓女更賤當初真│
 │    │                    │是瞎了眼還是妳太會演戲    │
 ├──┼──────────┼─────────────┤
 │11  │94年5月3日下午3時48 │妳到底玩弄的多少個男人為何│
 │    │分許                │怕得連家都不敢回每天都躲在│
 │    │                    │妳的新歡的懷裡早知今日妳又│
 │    │                    │何必何必當初一個接著一個的│
 │    │                    │玩弄感情如今怕人報復嚇得連│
 │    │                    │家都不敢回最可憐的還是那兩│
 │    │                    │個小孩大人做錯事小孩受累妳│
 │    │                    │就不能收起作賤的心為家人設│
 │    │                    │想嗎妳躲起來萬一傷到小孩妳│
 │    │                    │狠心嗎妳不會痛苦嗎聰明的妳│
 │    │                    │靜下心來想一想吧          │
 ├──┼──────────┼─────────────┤
 │12  │94年5月4日晚上11時36│的一段情不忍傷害妳既然妳已│
 │    │分許                │妳已移情別戀我也就無所顧慮│
 │    │                    │別怪我殘忍是妳造成的既然如│
 │    │                    │今我已一無所有生命對我來說│
 │    │                    │只是多餘我已抱定同歸於盡的│
 │    │                    │決心我寧願死也不可能讓別的│
 │    │                    │男人擁有妳                │
 ├──┼──────────┼─────────────┤
 │13  │94年5月5日凌晨12時41│我已有死的決心秀珍已準備我│
 │    │分許                │和我離異我最後會如何殘忍一│
 │    │                    │句話我會讓妳痛苦一輩子    │
 ├──┼──────────┼─────────────┤
 │14  │94年10月20日下午1時 │為了錢妳竟然是一個人盡可夫│
 │    │13分許              │的女人                    │
 ├──┼──────────┼─────────────┤
 │15  │94年10月20日下午2時 │當初在我的心目中妳是一個善│
 │    │40分許              │良和惹人憐愛的女人如今原形│
 │    │                    │必露人盡可夫以前的行為到底│
 │    │                    │誰在騙誰妳過的心安嗎靠在別│
 │    │                    │人的懷抱裡不覺得噁心和心虛│
 │    │                    │嗎                        │
 ├──┼──────────┼─────────────┤
 │16  │94年10月22日上午11點│我不是怕惹事實在是你這種不│
 │    │41分許              │知羞恥為了錢人盡可夫的女人│
 │    │                    │不值得我費力氣為妳在爭風吃│
 │    │                    │醋得了吧少臭美了          │
 └──┴──────────┴─────────────┘
